ACORDAO-COMPLETO-2497455

ACÓRDÃO 11686/2021 ATA 31/2021 - SEGUNDA CÂMARA

VISTOS, relatados e discutidos estes autos de Tomada de Contas Especial instaurada pela Fundação Nacional de Saúde (FUNASA) , em razão da impugnação parcial das despesas do Convênio 359/2006, celebrado com o Município de Porto Calvo/AL, para a implantação de sistema de abastecimento de água,
ACORDAM os Ministros do Tribunal de Contas da União, reunidos em Sessão da Segunda Câmara, com fundamento nos arts. 1º, inciso I, 16, inciso III, alínea "b", da Lei nº 8.443, de 16 de julho de 1992, c/c os arts. 19 e 23, inciso III, da mesma Lei, e com arts. 1º, inciso I, 209, inciso II, 210 e 214, inciso III, do Regimento Interno do TCU, em:
9.1. julgar irregulares as contas do Município de Porto Calvo/AL (CNPJ: 12.366.720/0001-54) , e condená-lo ao pagamento da quantia de R$ 49.043,48 (quarenta e nove mil, quarenta e três reais e quarenta e oito centavos) , com a fixação do prazo de 15 (quinze) dias, a contar da notificação, para comprovar, perante o Tribunal (art. 214, inciso III, alínea "a", do Regimento Interno) , o recolhimento da dívida aos cofres da Fundação Nacional de Saúde (FUNASA) , atualizada monetariamente e acrescida dos juros de mora, calculados a partir de 17/08/2012, até a data do recolhimento, na forma prevista na legislação em vigor;
9.2. autorizar, desde já, se requerido, o pagamento da dívida mencionada no item 9.1 acima, em até 36 (trinta e seis) parcelas mensais consecutivas, nos termos do art. 26 da Lei n.º 8.443, de 16 de junho de 1992, c/c o art. 217 do Regimento Interno, fixando ao Responsável o prazo de 15 (quinze) dias, a contar do recebimento da notificação, para comprovar perante o Tribunal o recolhimento da primeira parcela, e de trinta dias, a contar da parcela anterior, para comprovar os recolhimentos das demais parcelas, devendo incidir sobre cada valor mensal, atualizado monetariamente, os juros devidos, na forma prevista na legislação em vigor;
9.3. alertar o Responsável que a falta de comprovação dos recolhimentos de qualquer parcela importará o vencimento antecipado do saldo devedor, nos termos do § 2º do art. 217 do Regimento Interno deste Tribunal;
9.4. determinar à Secex/TCE que inclua na notificação para o pagamento do valor mencionado no item 9.1 o disposto nos itens 9.2 e 9.3, com fundamento no art. 15 e no art. 18, inciso II, alínea "a", da Resolução n.º 170, de 30 de junho de 2004;
9.5. autorizar, desde logo, nos termos do art. 28, inciso II, da Lei nº 8.443, de 1992, a cobrança judicial da dívida, caso não atendida a notificação; e
9.6. dar ciência da presente deliberação à Fundação Nacional de Saúde e à Prefeitura Municipal de Porto Calvo/AL, informando-lhes que o relatório e o voto que a fundamentam podem ser acessados por meio do endereço eletrônico www.tcu.gov.br/acordaos e que, caso haja interesse, o Tribunal pode enviar-lhe cópia desses documentos sem qualquer custo.

Tomada de Contas Especial instaurado pela Fundação Nacional de Saúde (Funasa), em razão da impugnação parcial de despesas do Convênio 359/2006 -Siafi 590.500 (peça 1, p. 17), celebrado em 23/8/2006 com o Município de Porto Calvo/AL, tendo por objeto a implantação de sistema de abastecimento de água no município, em conformidade com o respectivo plano de trabalho, com vigência incidente no período de 23/8/2006 a 6/12/2012.

Segunda Câmara

Prefeitura Municipal de Porto Calvo - AL.

3. Interessados/Responsáveis:
3.1. Interessado: Fundação Nacional de Saúde (26.989.350/0001-16)
3.2. Responsáveis: Carlos Eurico Leão e Lima (XXX.874.884-XX); Prefeitura Municipal de Porto Calvo - AL (12.366.720/0001-54).

13.1. Ministros presentes: Bruno Dantas (Presidente) e Raimundo Carreiro (Relator).
13.2. Ministro-Substituto convocado: Marcos Bemquerer Costa.
13.3. Ministro-Substituto presente: André Luís de Carvalho.

RAIMUNDO CARREIRO

Tratam os autos de Tomada de Contas Especial instaurada pela Fundação Nacional de Saúde (FUNASA) , em razão da impugnação parcial das despesas do Convênio 359/2006, celebrado com o Município de Porto Calvo/AL, para a implantação de sistema de abastecimento de água.
ACÓRDÃO Nº 8.954/2017
2.	Por meio do Acórdão 8954/2017-TCU-Segunda Câmara deste Tribunal de Contas julgou irregulares as contas do Sr. Carlos Eurico Leão e Lima, condenando-o ao pagamento do débito apontado no item 9.1, e à multa apontada no item 9.2 da referida deliberação. Com efeito, com relação ao Município de Porto Calvo/AL, fixou novo improrrogável prazo para, com o pagamento do débito apontado no item 9.3, pudesse sanar o processo. (peça 18) 
NOTIFICAÇÃO
3.	Conforme documentos inclusos às peças 32 e 40, a notificação para o Município de Porto Calvo/AL comprovar o recolhimento do débito a ela imputado por meio do item 9.3 do Acórdão nº 8.954/2017 foi realizada com êxito. Nada obstante, o Município responsável, contudo, permaneceu inerte, não atendendo ao chamado.
INSTRUÇÃO FINAL
4.	Instruído em definitivo o feito, a Unidade Técnica apresentou proposta final de encaminhamento acorde, que, nos termos do inciso I, §3º do art. 1º da Lei nº 8.443/92 transcrevo (peças 97/98) :
	"Trata o presente processo de Tomada de Contas Especial instaurado pela Fundação Nacional de Saúde (Funasa) , em razão da impugnação parcial de despesas do Convênio 359/2006 - Siafi 590.500  (peça 1, p. 17) , celebrado em 23/8/2006 com o Município de Porto Calvo/AL, tendo por objeto a implantação de sistema de abastecimento de água no município, em conformidade com o respectivo plano de trabalho, com vigência incidente no período de 23/8/2006 a 6/12/2012.
2.	O	Tribunal, por meio do Acórdão 8954/2017-TCU-Segunda Câmara-JM (peça 18) ,     manifestou-se da seguinte maneira:
ACORDAM os Ministros do Tribunal de Contas da União, reunidos em Sessão da 2ª Câmara, com fundamento nos arts. 1º, inciso I, 12, §§ 1º, 2º e 3º, 16, inciso III, alínea "a", 19, 23, inciso III, 28, inciso II, e 57 da Lei 8.443/92, c/c os arts. 202, §§ 2º, 3º, 4º e 8º, 209, inciso I, 210, 214, inciso III, alínea "a", e 267 do Regimento Interno, em:
9.1 julgar irregulares as contas de Carlos Eurico Leão e Lima, condenando-o ao pagamento das quantias a seguir indicadas, fixando-lhe o prazo de quinze dias, a contar da notificação, para comprovar, perante o Tribunal, o recolhimento da dívida aos cofres da Fundação Nacional de Saúde, atualizada monetariamente e acrescida dos juros de mora, calculados a partir das respectivas datas, até a data do efetivo recolhimento, na forma prevista na legislação em vigor:
	Valor (R$) 
	Data
	Débito/crédito

	100.000,00
	7/12/2011
	Débito

	100.203,40
	13/6/2007
	Débito

	  77.834,50
	30/10/2014
	Crédito

	  49.043,48
	17/8/2012
	Crédito

9.2 aplicar a Carlos Eurico Leão e Lima multa no valor de R$ 17.000,00 (dezessete mil reais) , fixando-lhe o prazo de 15 (quinze) dias da notificação para que comprove perante o TCU o recolhimento do valor aos cofres do Tesouro Nacional, o qual deverá ser atualizado monetariamente a partir da data deste acórdão, se pago após o vencimento;
9.3 fixar novo e improrrogável prazo de quinze dias, a contar da notificação, para que o Município de Porto Calvo/AL efetue e comprove, perante este Tribunal, o recolhimento da quantia de R$ 49.043,48 (quarenta e nove mil, quarenta e três reais e quarenta e oito centavos) aos cofres da Fundação Nacional de Saúde, atualizada monetariamente a partir de 17/8/2012 até a data do efetivo recolhimento, na forma prevista na legislação em vigor; (grifo nosso) 
9.4 dar ciência ao Município de Porto Calvo/AL de que a liquidação tempestiva do débito, atualizado monetariamente, ensejará o julgamento pela regularidade com ressalva das suas contas, mas que a falta de liquidação tempestiva implicará no julgamento pela irregularidade das contas, com imputação de débito corrigido monetariamente e acrescido de juros de mora;
9.5 autorizar, desde logo, a cobrança judicial das dívidas imputadas ao responsável Carlos Eurico Leão e Lima, caso não atendida a notificação;
9.6 dar ciência deste acórdão à Procuradoria da República no Estado de Alagoas, para as medidas que entender cabíveis.
3.	Em nova manifestação do Tribunal, foi prolatado o Acórdão 8119/2021-TCU-Segunda Câmara (peça 93) , ocasião em que foi decidido o seguinte:
ACORDAM os Ministros do Tribunal de Contas da União, reunidos em sessão da 2ª Câmara, diante das razões expostas pelo Relator, em: 
9.1. não conhecer do recurso interposto por Carlos Eurico Leão e Lima;
9.2. dar ciência desta deliberação ao recorrente e aos demais interessados.
4.	Embora a Prefeitura Municipal de Porto Calvo/AL tenha sido regularmente notificada (peças 32 e 40) , quedou-se inerte e não apresentou documentação hábil a comprovar o recolhimento do débito a que se refere o item 9.3 do Acórdão 8954/2017-TCU-Segunda Câmara-JM.
5.	Em razão do relatado no item anterior, será sugerido ao Tribunal que, com fundamento nos arts. 1º, inciso I, 16, inciso III, alínea "b" da Lei 8.443/1992 c/c os arts. 19 e 23, inciso III, da mesma lei, e com arts. 1º, inciso I, 209, inciso II, 210 e 214, inciso III, do Regimento Interno do TCU, se manifeste pela irregularidade das contas do município de Porto Calvo/AL, condenando-o ao pagamento da quantia especificada no item 9.3 do Acórdão 8954/2017-TCU-Segunda Câmara (vide item 2 acima) , com a fixação do prazo de quinze dias, a contar da notificação, para comprovar, perante este Tribunal (art. 214, inciso III, alínea "a", do Regimento Interno) , o recolhimento da dívida aos cofres da Fundação Nacional de Saúde atualizada monetariamente e acrescida dos juros de mora, calculados a partir de 17/8/2012, até a data do efetivo recolhimento, na forma prevista na legislação em vigor.
6.	Em face do exposto, submetemos o presente processo à consideração superior, para posterior envio ao Relator, via MPTCU, com as seguintes propostas:
a) com fundamento nos arts. 1º, inciso I, 16, inciso III, alínea "b" da Lei 8.443/1992 c/c os arts. 19 e 23, inciso III, da mesma lei, e com arts. 1º, inciso I, 209, inciso II, 210 e 214, inciso III, do Regimento Interno do TCU, julgar irregulares as contas do município de Porto Calvo/AL, condenando-o ao pagamento da quantia especificada no item 9.3 do Acórdão 8954/2017-TCU-Segunda Câmara, com a fixação do prazo de quinze dias, a contar da notificação, para comprovar, perante este Tribunal (art. 214, inciso III, alínea "a", do Regimento Interno) , o recolhimento da dívida aos cofres da Fundação Nacional de Saúde atualizada monetariamente e acrescida dos juros de mora, calculados a partir de 17/8/2012, até a data do efetivo recolhimento, na forma prevista na legislação em vigor.
b) autorizar, desde logo, nos termos do art. 28, inciso II, da Lei 8.443/1992, a cobrança judicial das dívidas, caso não atendida a notificação; 
c) autorizar, desde já, caso requerido, o parcelamento da dívida em até 36 (trinta e seis) parcelas mensais e consecutivas, alertando ao responsável que a falta de pagamento de qualquer parcela importará vencimento antecipado do saldo devedor, nos termos do art. 26 da Lei 8.443/1992, c/c o art. 217 do Regimento Interno/TCU; e 
d) dar ciência da decisão que vier a ser prolatada à Fundação Nacional de Saúde e à Prefeitura Municipal de Porto Calvo/AL, informando-lhes que o relatório e o voto que a fundamentarem podem ser acessados por meio do endereço eletrônico www.tcu.gov.br/acordaos e que, caso haja interesse, o Tribunal pode enviar-lhe cópia desses documentos sem qualquer custo."
PARECER DO MINISTÉRIO PÚBLICO QUE ATUA JUNTO A ESTE TRIBUNAL DE CONTAS DA UNIÃO
5.	O ilustre representante do Ministério Público, Procurador Rodrigo Medeiros de Lima, manifestou-se de acordo com a proposta final encaminhada pela Unidade Técnica (peça 100) .
	É o Relatório.

Fabiano Henrique Silva Melo (OAB/AL nº 6.276)

Procurador Rodrigo Medeiros de Lima.

TOMADA DE CONTAS ESPECIAL. FUNASA. NOVO IMPRORRÁVEL PRAZO FIXADO AO MUNICÍPIO RESPONSÁVEL. NÃO CUMPRIMENTO. CONTAS IRREGULARES E CONDENAÇÃO EM DÉBITO. 1. O não atendimento de novo e improrrogável prazo fixado para a municipalidade ressarcir o erário e sanar o processo, enseja o julgamento pela irregularidade das contas e pela condenação em débito do Município responsável.

TOMADA DE CONTAS ESPECIAL (TCE)

Secretaria de Controle Externo de Tomada de Contas Especial (SecexTCE).

Conforme já delineado no relatório precedente, a presente Tomada de Contas Especial foi instaurada pela Fundação Nacional de Saúde (FUNASA) , em razão da impugnação parcial das despesas do Convênio 359/2006, celebrado com o Município de Porto Calvo/AL, para a implantação de sistema de abastecimento de água.
2.	Promoveu-se a citação do então prefeito responsável pela gestão dos recursos, assim como do próprio Município beneficiado de forma exclusiva com parte deles.
3.	Devidamente citados, ambos permaneceram silentes, o que levou este Tribunal a julgar as presentes contas irregulares quanto ao ex-Prefeito - condenando-o em débito e multa - e, quanto ao Município, em virtude da presunção de boa-fé que o acode, a fixar novo e improrrogável prazo para o pagamento da quantia a ele imputada e, assim, sanar o feito.
4.	Devidamente notificado (peças 32 e 40) , o Município responsável, contudo, não atendeu ao chamado, deixando de apresentar documentação comprobatória do pagamento retro destacado.
5.	Desta forma, impõe-se a rejeição de suas contas, com a consequente condenação ao pagamento do aludido débito, na forma proposta pela Unidade Técnica à peça 97.
	Em face do exposto, acolho a proposta da Unidade Técnica, aderida pelo MP/TCU, e Voto no sentido de que seja adotado o Acórdão que ora submeto à consideração deste Colegiado.
TCU, Sala das Sessões, em 31 de agosto de 2021.
RAIMUNDO CARREIRO 
Relator